臺灣新北地方法院板橋簡易庭民事簡易判決
                                   110年度板簡字第2376號
原      告  臺灣新光商業銀行股份有限公司

法定代理人  李增昌  
訴訟代理人  黃芳琴（兼送達代收人）

            廖宜鴻  
被      告  盧黃貞慧（即盧世卿之繼承人）

訴訟代理人  盧世耀  
上列當事人間請求清償借款事件，本院於民國111年1月6日言詞
辯論終結，判決如下：
    主      文
被告應於繼承被繼承人盧世卿之遺產範圍內給付原告新臺幣壹拾
捌萬柒仟貳佰壹拾參元，及自民國一一０年二月三日起至清償日
止，按週年利率百分之五點六計算之利息。
訴訟費用由被告於繼承被繼承人盧世卿之遺產範圍內負擔。
本判決得假執行。
    事實及理由
一、原告主張：借款人即被繼承人盧世卿前於民國106年11月8日
    向原告借款新臺幣（下同）40萬元，期限4年，雙方約定應
    按月攤還本息，利率自貸放日起按原告公告之定儲利率指數
    加年利率4.8%計算之利息，遲延繳納時，除仍按上開利率計
    息外，並自逾期日起至清償日止，其逾期六個月以內者，並
    按上開利率百分之十，逾期超過六個月者，超過部份按上開
    利率百分之二十計算之違約金，每次違約狀態最高連續收取
    期數為九期（每月為一期）；前開債務雖未屆清償期，惟經
    臺灣基隆地方法院（下稱基隆地院）108年度司執字第30437
    號執行後，債權尚有不足187,213元，被繼承人盧世卿自110
    年2月3日起未依約攤還本息，雖原告迭經催討無效，依上開
    契約書中約定「未依約攤還本息時即喪失期限利益，債務視
    為全部到期」，原告得要求提前清償全部債務，依法被繼承
    人盧世卿自應負給付責任，至今尚積欠原告187,213元及自1
    10年2月3日起至清償日止，按週年利率百分之5.6計算之利
    息。茲因借款人即被繼承人盧世卿業已於108年1月5日死亡
    ，被告為其繼承人，對於被繼承人盧世卿之前開債務應於繼
    承被繼承人盧世卿之遺產範圍內應負清償之責。為此，爰依
    消費借貸及繼承之法律關係，提起本件訴訟。並聲明：如主
    文第1項所示。
二、被告則以：
  ㈠原告稱迭經催討無效，惟被告從未收到任何原告催討通知書
    ，則原告是否可提出如何催討通知證明？惟查被繼承人生前
    資料已跟原告東台北分行副理徐慶源協商，是因簽訴外人債
    務擔保本票，造成財產被法拍並無力清償債務，並非故意債
    務不給付。而原告聲請拍賣被告不動產已於107年12月3日裁
    定，卻拖至被繼承人死亡後才執行，且中間被告對鑑價又有
    異議，造成延遲利息暴增及所謂違約金並計息暴增，賺取更
    多高於一般存款利息利益。致本不動產拍買價金本夠清償原
    告債務，縱不足，也所剩債務不多。
  ㈡再被繼承人死亡是突發事件才造成債務不給付，並非出於蓄
    意違約，可從被繼承人跟原告協商後已按月繳款可證。惟原
    告仍對被繼承人非本意違約以違約論並加計違約利息，加計
    上列蓄意拖延拍賣不動產造成延遲利息暴增及加計違約金利
    息暴增，才造成原告所謂仍有不足債權187,213元，並謊稱
    迭經催討無效。
  ㈢民法第1150條前段規定關於遺產管理、分割及執行遺囑之費
    用，由遺產中支付，盧世卿遺產共895,809元，扣掉其中信
    託利益268,060元新北市萬里區不動產已經被原告強制執行
    法拍，實際財產剩627,749元，另扣掉目前已支出繼承費用
    共723,604元，被繼承人遺產尚有不足，故被繼承人已無遺
    產可清償原告之債務，更別論尚有遺產管理費、尚未通知法
    院訴訟費、其他債權人債務也都尚未清償。故被告依限定繼
    承依法已無盧世卿遺產可清償原告債務義務，且未「顯失公
    平」等語置辯，並聲明：原告之訴駁回。
三、法院之判斷：
  ㈠原告主張借款人即被繼承人盧世卿前於106年11月8日向原告
    借款40萬元，期限4年，雙方約定應按月攤還本息，利率自
    貸放日起按原告公告之定儲利率指數加年利率4.8%計算之利
    息，遲延繳納時，除仍按上開利率計息外，並應繳付逾期違
    約金，前開債務雖未屆清償期，惟經基隆地院108年度司執
    字第30437號執行後，債權尚有不足187,213元等情，業據提
    出卡友信用貸款約定書、基隆地院民事執行處108年度司執
    字第30437號強制執行債權分配表、定儲利率指數變動明細
    表、貸放主檔資料、被繼承人盧世卿之繼承系統表、被繼承
    人（即借款人）及繼承人戶籍謄本、家事事件公告查詢表等
    件為證，被告就此並不爭執，堪信為真。至原告主張被告應
    於繼承被繼承人遺產範圍內負清償之責，被告則以前詞置辯
    。
  ㈡按稱消費借貸者，謂當事人一方移轉金錢或其他代替物之所
    有權於他方，而約定他方以種類、品質、數量相同之物返還
    之契約，民法第474條第1項定有明文。次按繼承人自繼承開
    始時，除本法另有規定外，承受被繼承人財產上之一切權利
    、義務；繼承人對於被繼承人之債務，以因繼承所得遺產為
    限，負清償責任；繼承人對於被繼承人之債務，以因繼承所
    得遺產為限，負連帶責任，民法第1148條第1項前段、第2項
    、第1153條第1項分別定有明文。又限定繼承之繼承人，仍
    應繼承被繼承人之債務全額，僅以因限定繼承所得之遺產為
    限度，負償還責任，即限定繼承之繼承人，就被繼承人之債
    務，僅負以繼承遺產為限度之有限責任。限定繼承債權人，
    得就債權全額為裁判上及裁判外一切請求；惟債權人起訴請
    求，法院應為保留的給付（於繼承財產限度內為給付）之判
    決（最高法院86年度台上字第258號判決意旨參照）。
  ㈢經查，借款人即被繼承人盧世卿於108年1月5日死亡，被告為
    其唯一繼承人，並未拋棄繼承乙情，有家事事件公告查詢表
    在卷可參（見本院司促卷第23頁），則原告請求被告於繼承
    盧世卿之遺產範圍內，負清償責任，洵屬有據。至於被繼承
    人盧世卿遺產現存數額若干，或是否於清償債務後已無餘額
    ，僅屬原告得否就遺產範圍足額受償問題，無礙於原告依訴
    訟程序為本件裁判上之請求，是被告所辯並無足採。　
五、綜上所述，原告依消費借貸及繼承之法律關係，請求被告應
    於繼承被繼承人盧世卿之遺產範圍內給付原告187,213元，
    及自110年2月3日起至清償日止，按週年利率百分之5.6計算
    之利息，為有理由，應予准許。
六、本件事證已臻明確，兩造其餘攻擊防禦方法及所提證據，經
     核與判決之結果不生影響，爰不逐一論述，併此敘明。
七、本件係依民事訴訟法第427條第1項規定適用簡易訴訟程序所
    為被告敗訴之判決，依同法第436條第2項、第389條第1項第
    3款規定，依職權宣告假執行。
八、訴訟費用負擔之依據：民事訴訟法第78條。
中    華    民    國   111    年     1    月    20    日
                  臺灣新北地方法院板橋簡易庭
                        法  官  陳怡親
以上為正本係照原本作成。
如不服本判決，應於送達後20日內，向本院提出上訴狀並表明上
訴理由，如於本判決宣示後送達前提起上訴者，應於判決送達後
20日內補提上訴理由書（須附繕本）。
中    華    民    國   111    年     1    月    20    日
                        書記官  劉芷寧